【裁判字號】    90,訴,2423
【裁判日期】    901211
【裁判案由】    強盜等
【裁判全文】
臺灣高雄地方法院刑事判決                          九十年度訴字第二四二三號
    公  訴  人  臺灣高雄地方法院檢察署檢察官
    被      告  丁○○
    指定辯護人  本院公設辯護人  丙○○
    被      告  乙○○
    右  一  人  黃順天
    選任辯護人
右列被告因強盜等案件，經檢察官提起公訴（九十年度偵字第七八七九、一四二三三
號），本院判決如左：
    主  文
丁○○竊盜，累犯，處有期徒刑陸月，如易科罰金，以佰元折算壹日。扣案之武士
刀壹把沒收。
丁○○被訴強盜部分無罪。
乙○○未經許可，持有武士刀，處有期徒刑貳月，如易科罰金，以佰元折算壹日。
    事  實
一、乙○○未經許可，於民國八十八年一月三日退伍時，因同袍贈以武士刀乙把以為
    紀念，即未經許可而持有之．並將之藏放在高雄縣大樹鄉○○村○○路八十一號
    二樓住處。
二、丁○○於民國八十五年間違反麻醉藥品管理條例案件，經嘉義地方法院判處有期
    徒刑二年八月，緩刑五年確定，嗣經撤銷緩刑，於八十九年四月三日假釋期滿執
    行完畢，猶不知悔改，於九十年六月二十二日十六時二十五分許，侵入高雄縣大
    樹鄉○○村○○路八十一號二樓郭居泰住處，竊取郭居泰之子乙○○上開武士刀
    乙把及ＮＯＫＩＡ牌行動電話機乙支，得手後，旋於同日十六時三十分，行經興
    山路水管橋旁為警查獲，並扣得上開武士刀乙把。
三、案經郭居泰、乙○○訴由高雄縣警察局仁武分局報請台灣高雄地方法院檢察署檢
    察官偵查起訴。
    理  由
甲、被告丁○○部分：
  一、被訴侵入住宅、竊盜、未經許可持有刀械有罪部分：
    (1)訊據被告丁○○對右揭犯行坦承不諱，復有告訴人郭居泰之指述及被害人乙○○所具領結一紙附卷可稽，而扣案之武士刀經送驗結果：「刀刃長六十六．五
      公分，刀柄長二十一．五公分，刀刃開鋒；依內政部公告管制刀械十五款圖例
      及圖例說明，係屬槍砲彈藥刀械管制條例所公告列管查禁之刀械」，有高雄縣
      警察局九十年七月十二日高警保民字第七二三三八號函及照片一紙附卷可憑，
      事證明確，被告丁○○犯行洵堪認定。
    (2)核被告丁○○所為，係犯刑法第三百零六條第一項無故侵入住宅罪、第三百二
      十條第一項竊盜罪及槍砲彈藥刀械管制條例第十四條第三項未經許可持有刀械
      罪。其所犯上開三罪間，有方法結果之牽連關係，為牽連犯，應從一重之竊盜
      罪處斷。又被告丁○○於八十五年間違反麻醉藥品管理條例案件，經嘉義地方
      法院判處有期徒刑二年八月，緩刑五年確定，嗣經撤銷緩刑，於八十九年四月
      三日假釋期滿執行完畢之事實，有台灣高等法院被告全國前案紀錄表及台灣高
      雄地方法院檢察署刑案資料查註紀錄表各一份在卷可考，其於執行完畢後，五
      年內再犯本罪，為累犯依法加重其刑。爰審酌被告無故侵入他人住宅並偷取財
      物，對他人精神及財產上所造成之損害程度，及犯後能坦承犯行等一切情狀，
      量處如主文所示之刑，併諭知易科罰金之折算標準。扣案之武士刀乙把，為違
      禁物，依刑法第三十八條第一項第一款規定，宣告沒收。
  二、被訴強盜無罪部分：
    (1)公訴意旨另以：被告丁○○意圖為自己不法之所有，於九十年四月二十一日十
      四時十分許，在高雄縣大樹鄉○○村○○路五十三之二號前，持不詳長刀乙把
      ，比向戊○○，至戊○○不能抗拒，強行將戊○○所有車號ＬＸＶ－二四七號
      機車一輛騎走，因認被告丁○○涉犯刑法第三百二十八條第一項之強盜罪嫌。
    (2)公訴人認被告丁○○涉犯強盜罪嫌，無非係以告訴人戊○○之指訴及證人甲○○於警訊時之證述為其論據。訊據被告丁○○則堅決否認有何強盜犯行，辯稱
      ：伊是向戊○○借用，並沒有搶等語。經查：按刑法上之強盜罪，以有為自己
      或第三人不法所有之意圖為構成要件之一，若奪取財物係基於他種目的，而非
      出於不法所有之意思者，縱其行為違法，要不成立強盜罪，最高法院二十一年
      上字第一四號判例可資參照。
    (3)經查：戊○○於警訊中雖指稱未同意借機車予被告使用，係被告持刀強行脅迫
      伊交出機車等語，然伊在偵訊中卻供稱：「（問：丁○○是否搶奪你LXV－274
      號車？）我跟我朋友甲○○在龍目村龍目路，丁○○拿刀子要砍甲○○，丁○○作勢拔刀，後來他拿著武士刀比著我，說教我機車借給他，他要拿武士刀回
      家放，我說不要，接著他就自己把機車騎走了，我鑰匙插在機車上」、「（丁○○有否對你說，如果不借給他，要對你如何的話？）沒有」（見九十年五月
      十六日偵訊筆錄）；復於本院陳稱：「（問：九十年四月二十一日下午二時許
      ，在龍目村龍目路五十三之二號前被告丁○○是否騎走你的機車？）有，當時
      他人載丁○○到現場，我跟我朋友甲○○聊天，丁○○有拿一把武士刀說要拿
      回家放，並把刀拔出來炫耀的樣子，沒有作勢要砍人，丁○○跟我說他要拿刀
      回家放，要借我機車，當時我跟他距離二公尺左右，因他有把刀指向我（該刀
      像武士刀），我會害怕，我沒有答應，並說我等一下就要回去了，當時我把機
      車鑰匙插在機車上，他一騎就走了。」（見本院九十年十一月十九日筆錄），
      ，被告主觀上僅欲向戊○○商借機車使用，否則何須向黃某稱機車「借」伊使
      用，並說明借車之理由，被害人亦稱被告案發當時係向伊「借」機車，而非要
      伊「交出」機車；再者，被告丁○○與被害人戊○○互相認識，且當時尚有與
      被告認識之甲○○在場，被告如行搶，顯無逍遙法外之機會，雖至愚之人亦應
      知，是被告抗辯係向戊○○借機車使用等語，應可採信。
    (4)綜上所述，被告並無不法所有意圖，強借被害人機車之行為，與強盜罪之要件
      尚有未合，自應就此部分，為被告丁○○無罪之諭知。
乙、被告乙○○部分：
  一、訊據被告乙○○矢口否認持有刀械之犯行，辯稱：伊所有之武士刀是退伍時軍
      中同袍所贈，伊將之陳列於臥室供觀賞之用，於遭竊前並無殺傷力，而扣案之
      武士刀已開鋒，且無刀鞘，雖外形與被告遭竊之武士刀相似，惟是否為被告遭
      竊之武士刀，非無疑義云云。惟查，扣案之武士刀及已發還乙○○之手機，確
      實是同案被告丁○○於被告乙○○住處所偷等情，業據同案被告丁○○供述明
      確，而被告乙○○於警訊及偵查中亦均坦認扣案之武士刀為其所有，雖其於本
      院審理時以前揭情詞置辯，及證人郭居泰（即被告乙○○之父）、傅欽柔均證
      稱不能確認扣案武士刀為被告乙○○所有云云。然被告丁○○於竊得該把武士
      刀後約五分鐘即為警查獲，於此短時間之內，顯然無法將該把武士刀之刀刃開
      鋒；再者，同案被告丁○○亦供稱刀鞘為其所丟棄，乙○○以扣案武士刀並無
      刀鞘而否認該武士刀非其所有，亦非可採。至證人郭居泰為被告乙○○之父，
      另證人傅欽柔為被告乙○○之友，其等之證詞，顯有維護被告之虞，尚難憑此
      為被告有利之認定。又扣案之武士刀屬槍砲彈藥刀械管制條例所公告列管查禁
      之刀械，已如前述，本件事證明確，被告乙○○犯行洵堪認定。
  二、核被告乙○○所為，係犯槍砲彈藥刀械管制條例第十四條第三項之未經許可無
      故持有刀械罪。爰審酌被告未經許可持有刀械，對社會治安具有潛在危險性，
      所為非是，惟念其年輕識淺，又未持以為其他不法行為等一切情狀，量處如主
      文所示之刑，並諭知易科罰金之折算標準。至扣案之武士刀一把係違禁物，而
      查獲時係同案被告丁○○所持有，故於被告乙○○項下，不再重覆宣告沒收，
      附此敘明。
據上論斷，應依刑事訴訟法第二百九十九條第一項前段、第三百零一條第一項，槍砲
彈藥刀械管制條例第十四條第三項，刑法第十一條前段、第三百零六條第一項、第三
百二十條第一項、第四十七條、第四十一條第一項、第三十八條第一項第一款，罰金
罰鍰提高標準條例第一條前段、第二條，判決如主文。
中      華      民      國      九十      年    十二      月    十一    日
                                  臺灣高雄地方法院刑事庭
                                      法  官    吳  宏  榮
右正本證明與原本無異。
如不服本判決，應於判決送達後十日內，向本院提出上訴狀。
                                      書記官    呂  怜  勳
中      華      民      國      九十      年    十二      月    十一    日
附錄本案論罪科刑法條：
槍砲彈藥刀械管制條例第十四條第三項
未經許可，持有或意圖販賣而陳列刀械者，處一年以下有期徒刑、拘役或新臺幣五十
萬元以下罰金。
刑法第三百二十條第一項
意圖為自己或第三人不法之所有，而竊取他人之動產者，為竊盜罪，處五年以下有期
徒刑、拘役或五百元以下罰金。
刑法第三百零六條第一項
無故侵入他人宅、建築物或附連圍繞之土地或船艦者，處一年以下有期徒刑、拘役或
三百元以下罰金。


司法院資訊處製作；財團法人民間司法改革基金會備份。
